行　政　法　院　判　決　　　　　　　　　　　　　　八十七年度判字第四一三號
　　原　　　告　賓賓織帶有限公司
　　代　表　人　甲　○
　　被　　　告　財政部臺北市國稅局
右當事人間因營利事業所得稅事件，原告不服行政院中華民國八十六年十月九日台八
十六訴字第三九○二一號再訴願決定，提起行政訴訟，本院判決如左︰
　　主  文
原告之訴駁回。
　　事  實
緣原告八十一年度營利事業所得稅結算申報，原經被告書面審查核定有案。嗣經調帳
查核，以其列報營業成本新台幣（下同）二○、八六八、五九五元，其中織帶製造部
分之成本無法分析勾稽，乃按同業利潤標準（其他成衣及服飾品製造業行業代號二三
○九－九九，毛利率百分之二十五）核定此部分之營業成本為一九、三五八、六五四
元，加計買賣部分之成本一四五、七七八元，核定營業成本一九、五○四、四三二元
。原告就營業成本、營業費用及非營業損失暨費用部分不服（旋撤回營業費用及非營
業損失暨費用部分之復查申報），申經復查結果，未准變更，提起訴願及再訴願，均
遭決定駁回，遂提起行政訴訟。茲摘兩造訴辯意旨於次：
原告起訴意旨略謂︰一、依據所得稅法第八十三條及同法施行細則第八十一條之規定
：稽徵機關進行調查或復查時，納稅義務人應提示有關各種證明所得額之帳簿、文據
，未提示者，稽徵機關依查得之資料或同業利潤標準，核定其所得額。又依營利事業
所得稅查核準則（簡稱查核準則下同）第五十八條內．．．編有生產日報表或生產通
知單及成本計算表，經內部製造及會計部負責人員簽章者，其製品原料耗用數量，應
根據有關帳證紀錄以核實認定，．．．。二、原告依法
原理原則按交易程序作完整翔實帳務記錄，每批產量依據訂單之銷量為生產通知單，
每批產量皆有領料單可資依據彙總計算成本，均據以作帳證記錄，足供核實認定，豈
可依據稽徵機關之反客為主之作帳觀念，增加帳務處理工作，尚且行政院台八十六訴
字第二六三五四號再訴願決定可資參照。三、綜上所陳，本案原處分及訴願、再訴願
決定均未查明事實，顯有違誤，請判決將再訴願決定、訴願決定及原處分均撤銷等語
。
被告答辯意旨略謂︰本件原告不服被告有關營業成本之核定，以織帶係應客戶訂貨規
格而生產，備有成本帳簿可供勾稽云云，申經復查結果，以原告提示之訂單，品名均
記載為腰帶，僅記錄產品數量，至材質、規格、配件等則未表示，經被告以八十五年
五月三日財北國稅審壹字第八五○一九五三七號函請其提示各批次產品應耗成本相
關記錄備核，惟原告函復無從訂出耗用量，其製造部分營業成本無法分析勾稽，乃未
准變更。原告以其係製造流行時尚衣著之「腰帶」，產品生命短暫，採用之布料、顏
色配櫬複雜，時因打樣、製造過程疏忽或價格問題而未能完成交易，本年度以「其他
成衣及服飾品製造」之同業利潤標準核定其營業成本，與事實不符云云，訴經財政部
訴願決定除持與被告相同之論見外，並以原告八十一年度係生產流行服飾搭配之編織
腰帶為業，依原告自行申報之原料進耗存明細表記載，其主要製造原料為織帶、棉帶
、多元酯紗等，與按同業利潤標準核定之行業別「其他成衣及服飾品製造」業，並無
不符，且與原告本年度於營利事業所得稅結算申報書自行填報之行業代號「二三○九
－九九」，亦屬相同，所訴核定之業別不符一節，核不足採。又原告雖具成本帳及訂
單等資料，惟其各批次之產品種類均不相同，而訂單之品名一律記載為腰帶，至材質
、規格、配件等則未表示，產品與耗用材料無法勾稽查核；製成品產銷存部分，原告
雖已編製商品產銷存表，惟其生產數量無記載詳實之憑證可資勾稽認定，致產銷存數
量亦無從確定。原告產製之各式腰帶，其材質、規格各異，尚無耗用原料之通常水準
，經函請提示各批次產品應耗成本相關貨料，原告亦未提示，無從佐證。原告本期產
銷數量及應耗材料仍無從勾稽查核，原告所訴可依帳載核實認定云云，核不足採，請
判決駁回原告之訴等語。
　　理  由
按稽徵機關進行調查或復查時，納稅義務人應提示有關各種證明所得額之帳簿、文據
；其未提示者，稽徵機關得依查得之資料或同業利潤標準，核定其所得額。所稱帳簿
文據，其關係所得額之一部或關係課稅年度中某一期間之所得額，而納稅義務人未能
提示者，稽徵機關得就該部分依查得之資料或同業利潤標準核定其所得額，為行為時
所得稅法第八十三條第一項及同法施行細則第八十一條所規定。所謂未提示，兼指帳
簿文據全部未提示，或雖提示而有不完全、不健全或不相符者，均有其適用，本院著
有六十一年判字第一九八號判例可資參照。本件原告八十一年度營利事業所得稅結算
申報，被告以其列報營業成本二○、八六八、五九五元，其中織帶製造部分之成本無
法分析勾稽，乃按同業利潤標準核定此部分之營業成本為一九、三五八、六五四元，
加計買賣部分之成本一四五、七七八元，核定營業成本一九、五○四、四三二元。原
告就營業成本部分，申經復查，未獲變更，循序提起行政訴訟如事實欄起訴意旨所載
，略謂：其依法
料單可資依據彙總計算成本，據以作帳證紀錄，足供核實認定，豈可依據被告反客為
主之作帳觀念，增加帳務處理工作，有行政院台八十六訴字第二六三五四號再訴願決
定書可資參照云云。查原告不服被告有關營業成本之核定，以織帶係應客戶訂貨規格
而生產，備有成本帳簿可供勾稽，申經復查。被告以原告提示之訂單，品名均記載為
腰帶，僅記載產品數量，至材質、規格、配件等則未表示，經八十五年五月三日以
財北國稅審壹字第八五○一九五三七號函請原告提示各批次產品應耗成本相關記錄備
核，惟原告函復無從訂出耗用量，致其製造部分營業成本無法分析勾稽，有被告復查
決定書附原處分卷可憑。又原告雖具成本帳及訂單等資料，惟其各批次之產品種類均
不相同，而訂單之品名一律記載為腰帶，至材質、規格、配件等則未表示，產品與耗
用材料無法勾稽查核。製成品產銷存部分，原告雖已編製商品產銷存表，惟其生產數
量無記載詳實之憑證可資勾稽認定，致產銷存數量亦無從確定。原告產製之各式腰帶
，其材質、規格各異，尚無耗用原料之通常水準，經函請提示各批次產品應耗成本相
關資料，原告亦未提示，無從佐證。原告本期產銷數量及應耗材料仍無從勾稽查核，
尚無查核準則第五十八條之適用，業經被告八十六年七月二十八日以財北國稅法字
第八六一五二五三二號函說明在卷，原告所訴可依帳載核實認定云，核無可採。復經
再訴願決定論明，原告提起本訴，對本期產銷數量及應耗材料有如何詳實記載之憑證
可資勾稽查核，既未列舉表明，徒以其依法
產通知單，且皆有領料單可依據計算成本，空言其帳證記錄，足供核實認定，自無可
採。又原告對被告審核其營業成本有如何之違法之處，未據明，空言被告以主觀之
作帳觀念，增加帳務處理工作，指摘被告之查核，亦無可取。又原告本期產銷數量及
應耗材料既無從勾稽查核，經再訴願決定論明，原告所訴可依帳載核實認定云，核無
足採，且與原告所舉另案台八十六訴字第二六三五四號再訴願決定：「本件有關商品
產銷部分之帳載倘可勾稽」之情節迴異，自不容比附援引，作為其有利主張之論據。
綜上，原告所訴，均無可採，從而，被告所為維持其營業成本原核定之復查決定，揆
諸首揭法條規定及判例意旨，並無違誤，一再訴願決定遞予維持，均無不合，原告起
訴意旨，難謂有理由，應予駁回。
據上論結，本件原告之訴為無理由，爰依行政訴訟法第二十六條後段，判決如主文。
中    華    民    國     八十七      年      三      月      十九       日
                    行 政 法 院 第 四 庭
                                審 判 長 評  事      曾  隆  興
                                         評  事      吳      仁
                                         評  事      吳  錦  龍
                                         評  事      李  文  宗
                                         評  事      林  家  惠
右  正  本  證  明  與  原  本  無  異
                                         法院書記官  陳  盛  信
中    華    民    國     八十七      年      三      月      十九       日
